臺灣新竹地方法院民事簡易判決　　　 93年度竹勞簡字第9號
原　　　告　丙○○
被　　　告　站前東京大廈管理委員會
法定代理人　甲○○
上列當事人間請求給付資遣費事件，本院於民國94年2 月3 日言
詞辯論終結，判決如下：
    主　　  文
原告之訴及假執行之聲請均駁回。
訴訟費用由原告負擔。
    事實及理由
甲、程序方面
一、按訴狀送達後，原告不得將原訴變更或追加他訴。但請求之
    基礎事實同一者不在此限，民事訴訟法第255條第1項第2款
    定有明文，查原告起訴時基於勞動契約關係，請求被告給付
    預告期間工資及資遣費共新台幣（下同）160,000元，嗣於
    民國93年12月21日言詞辯論期日基於同一勞動契約關係之基
    礎事實，追加請求精神上之損害300,000元，核與上開規定
    相符，應予准許，合先敘明。
二、按民事訴訟法第40條第3項規定：「非法人之團體，設有代
    表人或管理人者，有當事人能力」。被告站前東京大廈管理
    委員會雖抗辯其未依法成立管理委員會及辦理核備云云，惟
    該組織已具有一定之名稱及事務所，且有一定之目的（社區
    公共設施之安全維護管理等），並有獨立之財產（有向區分
    所有人收取管理費並製作帳冊），應認為其係非法人團體，
    得於民事訴訟中為確定私權之請求人及相對人（最高法院50
    年台上字第2719號、64年台上字第2461號判例參照），故本
    院認為其有當事人能力。
乙、實體方面
一、原告主張：緣原告於民國85年10月間，受僱於被告擔任大廈
    管理員，迄今已達7 年之久，其服務表現優異，深獲住戶肯
    定信任，詎於92年12月8 日，被告新任之主任委員范添富以
    日前所召開管理委員會議，通過管理員年齡不得超過60歲之
    決議，認為原告年齡已逾60歲，年事已高，不宜再續聘為由
    ，乃未經預告而片面與原告終止勞動契約，且未給付資遣費
    予原告。按雇主非有勞動基準法第十一條所定之事由，不得
    預告勞工終止勞動契約，且應給付勞工資遣費；次按雇主片
    面終止勞動契約者，對於繼續工作3年以上之勞工，應有30
    日之預告期間，如未依預告期間終止契約者，應給付預告期
    間之工資；再按雇主片面終止勞動契約者，若勞工於同一雇
    主之事業單位繼續工作者，每滿1年應發給相當於1個月平均
    工資之資遣費，勞動基準法第11條、第16條、第17條定有明
    文。查原告於被告處擔任管理員迄今已逾7年，每月薪資為2
    0,000元，被告未經預告而逕行終止勞動契約，依上開規定
    ，應給付30日即1個月之預告期間工資，及7個月資遣費，共
    計160,000 元，另原告遭受被告法定代理人范添富之侮辱及
    糟蹋，精神上受有損害，併請求被告給付精神損失30 0,000
    元。
    並聲明：(1)被告應給付原告460,000元，及自起訴狀繕本送
    達之翌日起至清償日止，按年息百分之5計算之利息。(2)願
    供擔保請准宣告假執行。
二、被告則以：該社區並未合法成立管理委員會，亦未向主管機
    關辦理核備，目前主任委員甲○○並非區分所有人，其夫始
    為區分所有人，是訴外人即地主劉敏敏拜託甲○○暫代主任
    委員一職，惟未經過選舉的程序，當初訴外人劉敏敏交付甲
    ○○之資料只有帳冊和存摺，去年十一月交接的時候，存摺
    裡的錢只有24元，也沒有開會紀錄，管理委員會許多開銷都
    是孟台珍個人墊支，已無餘款可支付予原告。原告擔任警衛
    期間，年紀老邁且工作不力，且經常以介紹租屋為由，向房
    東、房客強索傭金，其後房東代表丁○○委請尊龍保全股份
    有限公司（下稱尊龍公司）管理大樓，並推薦原告請尊龍公
    司僱用其為管理員，其後尊龍公司亦認原告工作不力，予以
    解僱，原告請求被告支付預告期間及資遣費，自無理由。
    並聲明：如主文所示。
三、得心證之理由
    本件應審究者為：原告請求被告給付預告期間工資、資遣費
    及精神上損害賠償，是否正當，其數額為何？
（一）按雇主應發給預告期間工資及資遣費者，以雇主依勞動基
      準法第11條或第13條但書規定終止勞動契約為限，觀之勞
      動基準法第16條、第17條之規定自明。故勞工得請求雇主
      給付預告工資及資遣費，應以雇主單方、片面終止勞動契
      約之情形為限，如係勞雇雙方合意終止勞動契約，勞工即
      無請求預告工資及資遣費之權利可言。
（二）查被告自90年4月至92年10月31日之主任委員為證人丁○
      ○，92年11月至93年10月主任委員為證人范添富，93 年
      11月開始則為甲○○，而證人范添富擔任主任委員期間，
      管理委員會相關事務仍由證人丁○○處理，分別經該三人
      到庭陳明及證述在卷。而原告離職之經過，亦據證人丁○
      ○證稱：「當初是因為住戶認為原告年紀太大，希望請五
      十歲以下的人，最好由保全公司擔任警衛，所以我才去接
      洽，後來我有和尊龍公司說可以將原告及證人乙○○（另
      一名管理員）納入該公司，由該公司來調度，後來有一段
      時間原告還以尊龍公司受僱人身分擔任本大樓的警衛，也
      有穿制服」。而原告亦自承：「92年11月有一天范添富突
      然來跟我說我年紀太大，待太久不要我繼續做，過了幾天
      ，又來告訴我，說我不用走，可以繼續做，要我去向尊龍
      公司報到，我很高興去尊龍公司面談，也領了制服和臂章
      ，又回到被告管委會擔任警衛，才做了一個禮拜，范添富
      在12月8日又說不要我了，後來尊龍公司和我商量快過年
      不好找人，等找到人，我再離開，所以我做到93年1月1日
      才離職，有領尊龍公司一個月薪水，也有和尊龍公司簽訂
      書面僱傭契約」。另依證人范添富提出被告與尊龍公司所
      簽訂之駐衛保全服務契約書，保全服務期間係自92年12
      月1日至93年11月30日止，足認兩造間之勞動契約業於93
      年11月底合意終止，終止後原告自行前往訴外人尊龍公司
      任職，另與尊龍公司成立勞動契約，自93年12月1 日起原
      告係以尊龍公司駐衛警人員之身分派駐至被告之社區擔任
      管理員，至於同年12月8日被告之前任主任委員范添富向
      原告表示之不續聘之表示，係要求訴外人尊龍公司撤換保
      全人員，並非如原告所稱由被告片面終止勞動契約，兩造
      間之勞動契約既已於92年11月合意終止，原告訴請被告給
      付預告期間工資及資遣費，與勞動基準法第16條、第17條
      規定之要件不符。
（二）次查，原告主張遭被告之前任主任委員范添富侮辱，造成
      精神上受有損害，故請求被告應賠償精神上損失計300,00
      0元部分，按當事人主張有利於己之事實者，就其事實有
      舉證之責任，民事訴訟法第277條定有明文，故原告自應
      就被告之前任主任委員范添富對其實施不法侵害及其精神
      上受有何種損害等事實，負舉證責任，查證人范添富否認
      有侵害原告之行為，並抗辯係基於管理委員會之決議，拒
      絕原告繼續擔任該社區之管理員，且依前所述，兩造早於
      92年11月間已合意終止勞動契約，尚難認范添富92年12月
      8日對原告不予續聘之通知，係對原告不法侵害之行為，
      原告既未就上開事實提出任何事證以資證明，故原告此部
      分之主張，亦無理由。
五、綜上，原告依勞動契約之法律關係，訴請被告給付預告期間
    工資、資遣費，及精神上損害賠償共460,000元，及自起訴
    狀繕本送達之翌日起至清償日止，按年息百分之5計算之利
    息，為無理由，應予駁回。
六、原告既受敗訴判決，其假執行之聲請即失所依據，應併予駁
    回。
七、訴訟費用負擔之依據：民事訴訟法第78條。
中　　華　　民　　國　　94　　年　　3 　　月　　2 　　日
                  新竹簡易庭    法  官  彭洪英
上為正本係照原本作成。
如對本判決上訴須於判決送達後20日內向本院提出上訴狀。
                                書記官  吳美雲
中　　華　　民　　國　　94　　年　　3 　　月　　2 　　日
